【裁判字號】    99,易,963
【裁判日期】    990826
【裁判案由】    詐欺
【裁判全文】
臺灣高雄地方法院刑事判決               99年度易字第963號
公  訴  人  臺灣高雄地方法院檢察署檢察官
被      告  乙○○
上列被告因詐欺案件，經檢察官提起公訴（98年度偵字第17498號
），本院判決如下：
    主  文
乙○○幫助犯恐嚇取財罪，累犯，處有期徒刑肆月，如易科罰金
，以新臺幣壹仟元折算壹日。
    事  實
一、乙○○前於民國95年間，因竊盜案件，經臺灣高等法院高雄
    分院、本院以95年度上易字第646 號、95年度簡字第6247號
    判決分別判處有期徒刑9 月、3 月確定，經減刑後定應執行
    刑有期徒刑5 月，甫於96年1 月23日易科罰金執行完畢。詎
    仍不知悔改，預見提供金融帳戶提款卡、密碼、存摺等物予
    陌生人士使用，有可能為非法集團所利用，以遂行恐嚇取財
    犯行及隱匿掩飾犯罪所得財物或利益之目的，竟仍基於幫助
    恐嚇取財之不確定故意，於98年3 月中旬某日，在不詳處所
    ，將其向安泰商業銀行北高雄分行（下稱安泰銀行，帳號
    00000000000000號）、國泰世華銀行高雄分行（下稱國泰世
    華銀行、帳號000000000000號）所申設之帳戶提款卡、密碼
    、存摺交予真實姓名年籍不詳之犯罪集團成員，以供犯罪集
    團成員使用。嗣犯罪集團成員取得上揭乙○○之帳戶後，即
    基於恐嚇取財之犯意，於98年3 月18日午間，撥打電話予甲
    ○○，聲請其已捕獲其先前遺失之賽鴿，必須匯款新臺幣（
    下同）2320元，才能歸還1 隻賽鴿云云，甲○○因恐其所有
    之賽鴿遭遇不測，心生畏懼，遂依犯罪集團成員之指示，於
    同日下午2 時許，匯款新臺幣2,320 元之金額至上開乙○○
    之安泰銀行之帳戶內，及翌日（19日）上午9 時匯款1 元至
    乙○○之上開國泰世華銀行帳戶內，惟甲○○匯款後，其所
    有之賽鴿仍未見歸還，其始察覺有異報警處理，而循線查知
    上情。
二、案經台中縣政府警察局大甲分局報請臺灣高雄地方法院檢察
    署檢察官偵查起訴。
    理  由
一、證據能力部分：
    按被告以外之人於審判外之言詞或書面陳述，除法律有規定
    者外，不得作為證據，刑事訴訟法第159 條第1 項定有明文
    ，此即學理上所稱之「傳聞證據排除法則」，而依上開法律
    規定，傳聞證據原則上固無證據能力，但如法律別有規定者
    ，即例外認有證據能力。又按被告以外之人於審判外之陳述
    ，雖不符同法第159 條之1 至之4之規定，而經當事人於審
    判程式同意作為證據，法院審酌該言詞陳述或書面陳述作成
    時之情況，認為適當者，亦得為證據，同法第159 條之5 第
    1 項定有明文。查本判決下列所引用之證據，均經被告、檢
    察官於本院審理中同意作為證據（見本院易字卷第32頁），
    本院審酌該等傳聞證據作成時之狀況，並無違法或不當等不
    宜作為證據之情形，依前開說明，均得作為證據。
二、訊據被告乙○○固坦承有開設上開安泰、國泰世華銀行帳戶
    一事，惟矢口否認有何幫助詐欺之犯行，辯稱：這兩個帳戶
    的存摺、提款卡我是在3 月12日去網咖時遺失了云云。經查
    ：
（一）被害人甲○○於上開時、地，遭犯罪集團成員以上述事由
      恐嚇，因而心生恐懼依指示分別匯款2320、1 元至被告上
      開安泰銀行、國泰世華銀行帳戶一事，業據證人即被害人
      甲○○於警詢時證述甚詳，並有報案紀錄1 份、農會匯款
      委託書收執聯2 張、被告國泰世華銀行開戶資料、交易明
      細各1 份、安泰銀行開戶資料、交易明細各1 份在卷可稽
      ，上開事實，堪可認定。
（二）被告雖辯稱：當天我帶這2 本存摺、提款卡到網咖跟1 個
      辦電話的人見面，20日我發現存摺不見，到安泰銀行北高
      雄分行補辦並掛失，但銀行說我帳戶已經被列為警示帳戶
      ，巡邏員警就將我帶回派出所等語，惟查：依卷內所附之
      交易明細觀之（見本院審易卷第42、48頁），上開2 帳戶
      自97年1 月1 日起即未曾有交易紀錄，直至被告自稱遺失
      後之98年3 月18日始有第1 筆之存提紀錄，是該2 帳戶既
      已久未使用，實未見被告有何莫名攜帶該2 本存摺、提款
      卡出門，徒增遺失風險之必要，被告雖辯稱：因為我做生
      意失敗，朋友會不定期匯款給我，所以必須經常帶著存簿
      云云，惟上開帳戶並非被告經常使用之帳戶，業經被告供
      述：我平常使用的是台銀、郵局的帳戶，平常帶出去也是
      這兩本，那天挑這兩家銀行帳戶帶出去沒有特殊原因等語
      甚明（見本院易字卷第36頁），是上開帳戶既非被告平日
      使用之帳戶，被告亦無特別請人匯款至此兩帳戶內，豈有
      被告所稱「朋友」會突然匯款至上開2 帳戶內，致被告尚
      須隨身攜帶上開2 帳戶以提領之理？被告所辯，顯然至謬
      ，不足採信，更有甚者，被告若有使用帳戶提領款之需求
      ，亦僅需攜帶1 本存摺即可，何需攜帶2 本存摺？且其若
      欲提領款項，亦僅需攜帶提款卡或攜帶存摺、印章即可，
      又有何同時攜帶存摺、提款卡、印章之必要？被告徒以：
      因為習慣，我一定要帶兩本帳戶，這是我的習慣云云置辯
      ，顯屬無稽，堪認其上開辯詞，均屬事後卸責虛捏之語，
      不值採信。
（三）另自犯罪集團之角度審酌，渠等既知利用他人之帳戶掩飾
      犯罪所得，應非愚昧之人，當知社會上一般正常之人如帳
      戶存摺、提款卡印鑑遭竊或遺失，為防止拾得或竊得之人
      盜領其存款或做為不法使用而徒增訟累，必於發現後立即
      報警或向金融機構辦理掛失止付，在此情形下，如仍以該
      帳戶作為犯罪工具，則在渠等向他人恐嚇，並指示被害人
      將款項匯入該帳戶後，極有可能因帳戶所有人掛失止付而
      無法提領，則渠等大費周章從事於犯罪之行為，甘冒犯罪
      後遭追訴、處罰之風險，卻只能平白無故替原帳戶所有人
      匯入金錢，而無法得償犯罪之目的，是以犯罪集團若非確
      定該帳戶所有人不會報警或掛失止付，以確定能自由使用
      該帳戶提款、轉帳，當不至於以該帳戶從事犯罪，是而，
      被告確係在被害人遭恐嚇取財前之98年3 月中旬，在不詳
      地點將上開帳戶存摺、提款卡及提款密碼提供予不詳犯罪
      集團成員使用一情，應可認定。
（四）又依一般人之社會生活經驗，可預見倘係合法收入，本可
      自行向金融機構開戶使用，而無蒐集他人帳戶之必要，又
      利用人頭帳戶作為出入帳戶，而向不特定民眾為詐欺、恐
      嚇取財之犯罪案件層出不窮，且經媒體廣為披載，被告對
      此應知之甚詳，縱不知該犯罪集團將用以作何犯罪用途，
      然對於該犯罪集團將利用其所交付之帳戶，用於犯罪之使
      用，顯屬已預見其發生之可能性，且此結果之發生並不違
      背其本意，足見被告應有幫助該犯罪集團利用上開帳戶作
      為恐嚇取財不法使用之不確定故意存在。綜上所述，本案
      事證明確，被告幫助恐嚇取財之犯行，堪以認定。
三、按刑法第346 條第1 項之恐嚇取財罪，係以恐嚇被害人致其
    心生恐懼而交付財物為犯罪構成要件，上開犯罪集團利用被
    告提供之帳戶，作為指示被害人匯款進入而據以提領款項遂
    行恐嚇取財犯行之工具，被告提供帳戶要非恐嚇取財罪之構
    成要件行為，且被告僅將帳戶交與他人後即未再過問，亦無
    為自己犯罪之意思，其行為僅係對於該犯罪之實行有所助益
    之協助行為。又該犯罪集團以被害人甲○○所有之賽鴿在其
    手上等語恐嚇甲○○，致使其因心生畏懼而為財物之交付，
    應屬恐嚇取財之行為（臺灣高等法院暨所屬法院96年法律座
    談會刑事類提案第15號可資參照），公訴人認被告涉犯刑法
    第30條第1 項、第339 條第1 項幫助詐欺罪，尚有未合，惟
    因二者基本社會事實同一，爰依法變更起訴法條。故核被告
    所為，係犯刑法第30條第1 項、第346 條第1 項之幫助恐嚇
    取財罪。又被告如犯罪事實欄一所述，經執行有期徒刑，甫
    於96年1 月23日易科罰金執行完畢，有臺灣高等法院被告前
    案紀錄表在卷可按，其受有期徒刑執行完畢後，5 年內故意
    再犯本件最重本刑有期徒刑以上之罪，為累犯，應依法加重
    其刑。又被告係幫助犯，依刑法第30條第2 項規定，按正犯
    之刑減輕之，並就其刑度先加後減之。爰審酌被告雖未實際
    參與恐嚇取財犯行，但其提供帳戶供不法犯罪集團使用，不
    僅造成執法機關不易查緝犯罪行為人，嚴重危害社會治安，
    助長社會犯罪風氣，更造成被害人求償上之困難，並參酌被
    告犯後飾詞矯飾，未見悔意，及其犯罪目的、手段、造成之
    損害等一切情狀，量處如主文所示之刑，並諭知易科罰金之
    折算標準。
據上論斷，應依刑事訴訟法第299 條第1 項前段，第300 條，刑
法30條、第346 條第1 項、第47條第1 項、第41條第1 項前段，
刑法施行法第1 條之1 。
本案經檢察官陳麗琇到庭執行職務。
中    華    民    國    99    年    8     月    26    日
                  刑事第一庭    審判長法  官   蔡國卿
                                      法  官   王淑惠
                                      法  官   張琬如
以上正本證明與原本無異。
如不服本判決應於收受送達後10日內向本院提出上訴書狀，並應
敘述具體理由；如未敘述上訴理由者，應於上訴期間屆滿後20日
內向本院補提理由書（均須按他造當事人之人數附繕本）「切勿
逕送上級法院」。
中    華    民    國    99    年    8     月    26    日
                                      書記官   劉甄庭
附錄法條：
中華民國刑法第346條第1項
（恐嚇取財得利罪）
意圖為自己或第三人不法之所有，以恐嚇使人將本人或第三人之
物交付者，處6 月以上5 年以下有期徒刑，得併科1,000 元以下
罰金。

司法院資訊處製作；財團法人民間司法改革基金會備份。
